【裁判字號】    96,簡,916
【裁判日期】    970313
【裁判案由】    食品衛生管理法
【裁判全文】
臺北高等行政法院判決
                                       96年度簡字第916號
原      告  甲○○
被      告  花蓮縣政府
代  表  人  乙○○縣長）住同.
上列當事人間因食品衛生管理法事件，原告不服行政院衛生署中
華民國96年11月1日衛署訴字第0960043304號訴願決定，提起行
政訴訟。本院判決如下：
    主  文
原告之訴回。
訴訟費用由原告負擔。
    事  實
一、事實概要：緣原告甲○○於網路（http://www.acneking.
    idv.tw/ mbdy2wiv60.html）刊登「小蜜蜂花粉」食品廣告
    ，內容宣稱「…能扼止因緊張造成腸痙攣所引發之便秘，防
    止因膽分泌不足造成之結硬大便。花粉中亦含有抗生質及
    生長物質…」等文詞，經南投縣衛生局於民國（下同）96年
    6 月14日查獲，移送被告所屬衛生局查證，認定該廣告涉及
    誇張、易生誤解，被告花蓮縣政府乃以原告違反食品衛生管
    理法第19條第1 項規定，依同法第32條第1 項之規定，於96
    年8 月3 日以府衛藥字第09605408020 號行政處分書，處原
    告新臺幣（下同）3 萬元罰鍰。原告不服，提起訴願，遭決
    定駁回，遂提起本件訴訟。
二、兩造聲明：
  (一)原告聲明：
    1.撤銷原處分及訴願決定。
    2.訴訟費用由被告負擔。
  (二)被告聲明：
    1.駁回原告之訴。
    2.訴訟費用由原告負擔。
三、兩造之爭點：
  (一)原告主張之理由：
    1.原告之網站是經衛生局承辦人員曾瓊珠說明原告違規嚴重
      ，其主動修正原告的網站全部內容，保證以後就沒有違規
      問題，原告便密切配合，她在衛生局辨公室內檢查列印網
      頁，有時電腦網頁找不到原告在旁告知她，加上原告被開
      罰單的擔心及分期繳款需辦理手續等因素，比較常去衛生
      局與曾瓊珠小姐接觸，原告網頁係曾瓊珠主動修改。
    2.曾瓊珠修改原告的網頁是在衛生局上班時間內，並不是私
      人時間為原告服務：曾瓊珠在衛生局食品課內用政府的電
      腦列印原告的網頁約62頁，外加8頁手寫需刪除違規的字
      句，也是用政府的粉紅色的筆親自劃掉違規的詞句，完成
      後由其同仁李豐珠送交原告修正。同一地點辨公室內，為
      何開罰單時是執行公務，修改網頁是私人幫忙？這同時也
      用了10餘天公務上班時間、影印機、紙張、冷氣、電燈、
      桌椅及房舍等公務器材。
    3.96年7月24日衛生局承辨員黃家煖約談原告，稱如果不承
      認不簽名及不蓋章，近期將查封原告房屋及車子，原告因
      受此心理恫嚇，方為簽名與蓋章。隔數日，原告拿證據找
      食品課課長江春桂理論，其坦承「詞句是曾瓊珠不小心沒
      有刷除造成的」，遂對我說了數次：難道曾瓊珠幫你修改
      網頁，出錯了，還要她繳這3萬元罰款嗎？
    4.本案違規詞句是曾瓊珠認為可以，原告才刊登於網頁：曾
      瓊珠列印原告網頁後用筆刪除詞句，然本次違規罰款之網
      頁內容沒有刪除，違規內容是「能扼止因緊張造成腸痙攣
      所引發之便秘，防止因膽分泌不足造成之結硬大便。花
      粉中亦含有抗生質及生長物質…」等，此並非原告校正後
      遺漏的，當時有問曾瓊珠這段詞句是否可以？其回答是肯
      定可以的，錯誤真的不在原告。本案由南投縣衛生局舉發
      ，轉至花蓮縣衛生局開罰，很明顯與曾瓊珠的看法明顯不
      同，而且當時常說網站有任何問題可以請教曾瓊珠再刊登
      ，為何又說食品廣告沒有先行審查制度？前後矛盾。
  (二)被告主張之理由：
    1.原告刊登「小蜜蜂花粉」違規廣告，經南投政府縣衛生局
      96年6月14日於網路http://www.acneking.idv.tw/mbdy2w
      iv60. html查獲，廣告內容：能扼止因緊張造成腸痙攣所
      引發之便秘，防止因膽？分泌不足造成之結硬大便。花粉
      中亦含有抗生質及生長物質等廣告文詞，已涉及誇張或易
      生誤解的詞句，原告於網頁中除明顯刊載誇張或易生誤解
      之宣傳廣告外，並於各項花粉產品明載有販賣價格，讓不
      特定的多數人知悉其宣傳內容，已屬廣告行為，違反食品
      衛生管理法至為明確，被告機關依法處罰，應無不合。
    2.原告聲稱如起訴狀等語，何者為是無從查考，且民眾對機
      關間之往來屬公務行為，公務自應以正式文書申請，被告
      所屬衛生局則依權責核可所為之行政指導，據此方能為之
      ，因此兩造商討事項既屬私人行為，原告尚難以此免責。
    3.另原告聲稱「96年7月24日衛生局承辦員黃家煖先生約談
      我，如果不承認不簽名及不蓋章，近期會查封我的房子及
      車子的心理恫嚇，所以簽名與蓋章是我不願意的事實，只
      能一切照辦。」然行政罰鍰自有其法定執行程序，被告衛
      生局依行政程序法第102條規定，作成行政處分前以96年7
      月18日花衛藥食字第09600118770號函通知處分相對人陳
      述意見，當事人於96年7月23日收文後即已完成法定程序
      ，並無必要亦無需心理恫嚇以達到行政處分之目的。
    理  由
一、按「對於食品、食品添加物或食品用洗潔劑所為之標示、宣
    傳或廣告，不得有不實、誇張或易生誤解之情形。」「違反
    第19 條第1項規定者，處新臺幣3萬元以上15萬元以下罰鍰
    ；…。」為食品衛生管理法第19條第1項及第32條第1項前段
    所明定。
二、卷查本件原告於網站刊登「小蜜蜂花粉」食品廣告，內容
    宣稱「…能扼止因緊張造成腸痙攣所引發之便秘，防止因膽
    分泌不足造成之結硬大便。花粉中亦含有抗生質及生長物
    質…」等文詞，涉及誇張、易生誤解，經被告所屬衛生局人
    員於96年7 月24日約談原告，其坦承刊登系爭廣告，此有該
    局訪問紀要影本附卷可稽，其違規事實，足可認定，被告依
    法處罰，並無不合。
三、原告雖稱系爭廣告內容係經衛生局承辦人員曾小姐（已退休
    ）修改後認為不違規，而沒有刪除的文字，為何又有違規之
    說云云，惟查，本件經被告所屬衛生局人員於96年7月25日
    訪談曾瓊珠小姐，據其表示：「我有幫他（原告）校正過，
    當時負責人在網路上刊登非常多項的產品廣告，因他一再請
    託，我私人花時間幫忙過濾不當詞句，我是看網上產品資料
    發現不當詞句時，以手寫下交給該負責人自行更正或刪除，
    這份資料不是我當時提供的，我當時是用手寫的文稿，是否
    他自己校正時遺漏，不得而知，且也是在當時告知他衛生局
    並無食品廣告先行審核制度，幫他忙純屬私人協助而已，與
    衛生局無關…」等語。則曾瓊珠所為係屬私人協助行為，非
    代表被告之衛生局依職權所為之行政指導，原告復不能證明
    曾瓊珠之行為為執行公務之行為，尚難以此而邀免責。從而
    ，本件原處分並無違誤。
四、綜上所述，原告所訴各節，均無可採，原處分認事用法，並
    無違誤，訴願決定遞予維持，亦無不合，原告起訴請求如聲
    明所示，為無理由，應予駁回。又本件事證已明，爰不經言
    詞辯論逕為判決。
據上論結，本件原告之訴為無理由，依行政訴訟法第98條第1項
前段、第233條第1項，判決如主文。
中    華    民    國    97    年     3    月   13日
              臺北高等行政法院第五庭  法  官  張瓊文
上為正本係照原本作成。
本件以訴訟事件所涉及之法律見解具有原則性者為限，始得於本
判決送達後20日內向本院提出上訴狀並表明上訴理由，如已於本
判決宣示後送達前提起上訴者，應於判決送達後20日內補具上訴
理由（均按他造人數附繕本），且經最高行政法院許可後方得上
訴。
中    華    民    國    97    年     3    月   13    日
                                      書記官  吳柏洲


司法院資訊處製作；財團法人民間司法改革基金會備份。
